臺灣嘉義地方法院刑事判決
110年度金訴字第36號
公  訴  人  臺灣雲林地方檢察署檢察官
被      告  張惟智


上列被告因加重詐欺等案件，經臺灣雲林地方檢察署檢察官追加
起訴（109年度偵字第7962號），本院判決如下：
    主  文
本件公訴不受理。
    理  由
一、臺灣雲林地方檢察署檢察官追加起訴意旨略以：被告張惟智
    自民國109年5月間起，加入由微信暱稱「笑納八方財」之真
    實姓名年籍不詳之成年人所組成之3人以上、具有持續性、
    牟利性及結構性之詐欺犯罪組織，成為該集團所屬之詐欺集
    團成員，擔任車手，負責提領詐騙贓款。張惟智、「笑納八
    方財」及其他真實姓名年籍不詳之詐欺集團成員，意圖為自
    己不法之所有，基於三人以上共同詐欺取財之犯意聯絡，由
    該詐欺集團不詳成員於追加起訴書附表一所記載之時間，以
    所記載之詐欺方式，向所記載之人施用詐術，致所記載之人
    因而陷於錯誤，將所記載之款項，陸續匯入戶名為詹昕宗之
    臺灣銀行帳戶，嗣由張惟智收受「笑納八方財」之微信訊息
    指示，於追加起訴書附表二所記載之提領時間、地點，持前
    開人頭帳戶之提款卡提領所記載之贓款後，再依「笑納八方
    財」之指示，在彰化員林溪湖交流道旁之統一超商交給暱稱
    「阿水」之詹益志，並收取所提領款項5%之報酬。嗣為警調
    閱相關監視錄影資料循線查獲。因認被告涉犯刑法第339條
    之4第1項第2款之三人以上共同犯詐欺取財、違反洗錢防制
    法第2條第1款、第2款規定，而應依同法第14條第1項處罰之
    洗錢等罪嫌，並與本院109年度金訴字第211號被告所涉之案
    件為一人犯數罪之相牽連案件關係，而向本院追加起訴等語
    。
二、按起訴之程序違背規定者，應諭知不受理之判決，刑事訴訟
    法第303條第1款定有明文。又檢察官應於其所配置之法院管
    轄區域內執行職務，法院組織法第62條有明文規定，故提起
    公訴，應由檢察官向管轄法院提出起訴狀為之，檢察官知有
    犯罪嫌疑而不屬其管轄，或於開始偵查後，認為案件不屬其
    管轄者，應即分別通知，或移送該管轄檢察官，刑事訴訟法
    第250條、第264條第1項亦有明定，從而檢察官於偵查中倘
    認其案件不屬其管轄卻未通知或移送該管檢察官，而逕向其
    管轄區域以外之法院起訴，其起訴之程式顯然違背規定。雖
    基於檢察一體之精神，依刑事訴訟法第250條但書及法院組
    織法第62條但書規定，遇有緊急情形，檢察官得於所配置之
    管轄區域外執行職務，惟依法院組織法第58條、第61條及第
    62條，配置各級法院之檢察官其執行職務或行使職權，仍屬
    獨立並應依法院之管轄定其分際，故檢察官除因上揭刑事訴
    訟法第250條但書規定之急迫情形及法院組織法第62條但書
    所謂之緊急情形，而經上級檢察機關指定或指示由原檢察機
    關辦理者，得由原檢察機關之檢察官逕向他管轄法院提起公
    訴外，依法仍僅得向配置之法院起訴，方為適法。亦即，檢
    察官對法院行使「提起公訴」之職權，並非以檢察機關或全
    體檢察官名義為之，而檢察機關內部之指揮、監督尤不得任
    意影響管轄區域法院之劃分，否則法院組織法第58條、61條
    、62條及刑事訴訟法第250條之規定，將形同具文。從而，
    檢察官於案件偵查後，在無法院組織法第62條但書所列「緊
    急情形」或刑事訴訟法第250條但書所示「急迫情形」之情
    形下，應向其所配置之管轄區域內之法院提起公訴，倘認案
    件不屬其所配置之法院管轄，則應通知或移送該管檢察官，
    若逕向其所配置之法院管轄區域以外之法院起訴，其起訴之
    程式顯然違背規定。而刑事訴訟法第265條規定之追加起訴
    ，其性質亦為起訴，是有關檢察官行使提起公訴之職權時所
    應遵行之相關規定，於追加起訴時仍應有其適用，故檢察官
    如認為訴訟經濟或證據共通之便，有以追加起訴之方式，使
    本案與前案在同一訴訟程序中審判之必要，而前案繫屬之法
    院並非其所配置之法院時，亦應依程序移轉前案繫屬法院檢
    察署檢察官，由該檢察署檢察官在其所配置之法院管轄區域
    範圍內行使追加起訴之職權，向其所配置之法院追加起訴，
    始符規定，已如前述，而此為檢察官行使提起公訴之職權時
    ，所應遵守之法定程式，亦無違追加起訴之訴訟經濟或證據
    共通之立法目的（臺灣高等法院101年法律座談會刑事類提
    案第34號研討結果意旨參照）。
三、經查，臺灣雲林地方檢察署檢察官以被告涉犯刑法第339條
    之4第1項第2款之三人以上共同犯詐欺取財、違反洗錢防制
    法第2條第1款、第2款規定，而應依同法第14條第1項處罰之
    洗錢等罪嫌，並與本院109年度金訴字第211號被告所涉之案
    件為一人犯數罪之相牽連案件關係，而向本院追加起訴等語
    。然查，檢察官並未敘明本件追加起訴有何法院組織法第62
    條但書所列之「緊急情形」或刑事訴訟法第250條但書所示
    之「急迫情形」，復無其他得在非其所配置之法院管轄區域
    內執行職務之法令依據，揆諸前述法律規定及說明，臺灣雲
    林地方檢察署檢察官應不得逕向其管轄區域以外之本院追加
    起訴，是本件有起訴程式違背規定之情事。爰不經言詞辯論
    ，逕為不受理判決之諭知。
據上論斷，應依依刑事訴訟法第303條第1款、第307條，判決如
主文。
本案經臺灣雲林地方檢察署檢察官王聖豪、林欣儀追加起訴
中　　華　　民　　國　　110 　年　　3 　　月　　15　　日
                  刑事第三庭  審判長法  官  吳育霖
                                    法  官  張佐榕
                                    法  官  方宣恩
以上正本證明與原本無異。
如不服本判決應於收受判決後20日內向本院提出上訴書狀，並應
敘述具體理由；其未敘述上訴理由者，應於上訴期間屆滿後20日
內向本院補提理由書（均須按他造當事人之人數附繕本）「切勿
逕送上級法院」。告訴人或被害人如對於本判決不服者，應具備
理由請求檢察官上訴，其上訴期間之計算係以檢察官收受判決正
本之日期為準。
中　　華　　民　　國　　110 　年　　3 　　月　　15　　日
                                    書記官  江芳耀